【裁判字號】    97,易,1137
【裁判日期】    971106
【裁判案由】    傷害等
【裁判全文】
臺灣高雄地方法院刑事判決              97年度易字第1137號
公  訴  人  臺灣高雄地方法院檢察署檢察官
被      告  丁○○
            甲○○
選任辯護人  陶靜芳律師
上列被告因家庭暴力之傷害等案件，經檢察官提起公訴（97年度
偵字第10931 號），本院判決如下：
    主  文
丁○○犯傷害罪，處拘役伍拾日，如易科罰金，以新臺幣壹仟元
折算壹日。
甲○○犯公然侮辱罪，處拘役伍拾日，如易科罰金，以新臺幣壹
仟元折算壹日；又犯傷害罪，處有期徒刑肆月，如易科罰金，以
新臺幣壹仟元折算壹日。
    犯  罪  事  實
一、丁○○與甲○○係妻舅與姐夫關係，而戊○則為丁○○之父
    ，亦即甲○○之岳父，甲○○與戊○、丁○○具有家庭暴力
    防治法第3 條第3 款、第4 款所定之家庭成員關係。甲○○
    因戊○與其宗教信仰不同，竟基於公然侮辱之犯意，自民國
    97年3 月16日下午6 時起至6 時30分許止，在丁○○、戊○
    二人位在高雄縣路竹鄉○○路143 巷35號住處圍牆（上方裝
    有鐵製欄杆）外不特定人得以共見共聞之場所，接續多次公
    然對在上址屋內之戊○辱罵：幹你娘、龜仔欽、龜仔兒等語
    。嗣於同日下午7 時10分許，丁○○經他人通知旋即返家，
    見甲○○尚在其住處鐵門外，原欲請甲○○入內商談，惟甲
    ○○態度不佳，丁○○遂要求甲○○步離門外，並急欲將鐵
    門關上，甲○○竟用腳反踼擋住鐵門，雙方即因此心生不滿
    ，於同時25分許，均基於傷害之犯意而徒手互毆，致丁○○
    受有兩手肘、右手腕、左膝多處挫擦傷等傷害，甲○○則受
    有前胸及腹部挫傷、右手腕、雙膝擦傷、後頸擦挫傷等傷害
    。
二、案經戊○、丁○○、甲○○訴由高雄縣政府警察局湖內分局
    報請臺灣高雄地方法院檢察署檢察官起訴。
    理  由
壹、證據能力部分：
    按被告以外之人於偵查中向檢察官所為陳述，除顯有不可信
    之情況者外，得為證據，刑事訴訟法第159 條之1 第2 項定
    有明文。經查，本件證人即告訴人戊○於檢察官偵查中所為
    之證述，性質上雖屬傳聞證據，惟係偵查中向檢察官所為之
    證述，並經具結，且無顯有不可信之情況，被告甲○○於本
    院審理中亦未請求詰問上開證人，衡諸上開規定，自具有證
    據能力。
貳、實體部分：
一、訊據被告丁○○矢口否認有上揭傷害犯行，並辯稱：伊是正
    當防衛云云；被告甲○○矢口否認有上揭公然侮辱、傷害犯
    行，並辯稱：伊沒有講侮辱戊○的話，也沒有攻擊丁○○云
    云。經查：
  (一)被告甲○○自97年3 月16日下午6 時起至6 時30分許止，在
    戊○位在高雄縣路竹鄉○○路143 巷35號住處圍牆（上方裝
    有鐵製欄杆）外不特定人得以共聞共見之場所，接續多次公
    然對在上址屋內之戊○辱罵：幹你娘、龜仔欽、龜仔兒等語
    之事實，業據證人即告訴人戊○於檢察官偵查中結證稱：當
    天下午6 時許，我在家裡客廳看電視，甲○○就來，在門口
    圍牆旁叫我出去，並大聲喊：幹你娘、龜仔欽、龜仔兒，你
    不用躲，我繼續看電視，到6 時30分，我去廚房吃晚餐，他
    又到我廚房後門外面繼續罵我等語甚明在卷（見偵卷第6 頁
    ），並經證人丙○○於本院審理時證稱：97年3 月16日下午
    6 時，我在我姐姐開的店，於6 點半左右回到高雄縣路竹鄉
    ○○路143 巷35號，我把姪子蘇曉龍放到門口，把車子停到
    旁邊，就看到甲○○在叫罵：戊○，幹你娘、幹你娘，你給
    我出來，不要躲在家裡。我就把車子停好看了他一下，就進
    入屋內，叫姪子去吃飯，後來我到屋外抽煙，被告甲○○仍
    站在欄杆前面叫罵：戊○、幹你娘、不要躲在家裡。我6 點
    半進入屋內時，屋內有戊○，他人在廚房等語明確（見院二
    卷第19至24頁）。另佐以被告甲○○於警詢中亦坦承：「因
    平時我太太蘇美玲為我與岳父戊○因宗教信仰問題起衝突．
    ．．我看到太太受盡委屈，才會到岳父家與岳父理論．．．
    我回到娘家時，岳父在客廳看電視，我有叫他但不理會我．
    ．．」等情（見警卷第4 、5 頁），顯見案發當日，被告甲
    ○○確有前往告訴人戊○位於高雄縣路竹鄉○○路143 巷35
    號住處外及欲與告訴人理論，並有喊叫告訴人之情。此外，
    被告甲○○侮罵告訴人的地點，係在高雄縣路竹鄉○○路14
    3 巷35號住處外，並非密閉空間，且不特定人得經過，為不
    特定人得以共見共聞之場所（見本院卷第22頁證人丙○○之
    證述及侵擾報告第10頁照片），是被告甲○○有上揭犯罪事
    實欄所載公然侮辱犯行，事證明確，其上開所辯：伊沒有講
    侮辱戊○的話云云，為犯後卸責之詞，不足採信。
  (二)於97年3 月16日下午7 時25分許，在高雄縣路竹鄉○○路14
    3 巷35號，被告丁○○、甲○○均基於傷害之犯意而徒手互
    毆，致被告丁○○受有兩手肘、右手腕、左膝多處挫擦傷等
    傷害，被告甲○○則受有前胸及腹部挫傷、右手腕、雙膝擦
    傷、後頸擦挫傷等傷害之事實，業據被告丁○○、甲○○於
    檢察官偵查中坦承不諱（見偵卷第5 、6 頁），核與證人戊
    ○於檢察官偵查中結證稱：當日（指97年3 月16日）下午6
    點半，被告甲○○在我廚房後門外面繼續罵我，我不理他，
    就上樓休息聽音樂，聽到樓下有扭打、踼門聲音，我下來就
    看到他們2 人倒在地上等情相符（見偵卷第6 頁），並有溫
    有諒醫院診斷書、高雄縣立岡山醫院驗傷診斷書各1 紙附卷
    可稽（見警卷第10、11頁），是被告2 人有上揭犯罪事實欄
    所載互毆傷害犯行，事證明確。
  (三)被告2 人於本院審理時雖均否認有傷害犯行，並以前揭情詞
    置辯。然而：
  １、按正當防衛必須對於現在不法之侵害始得為之，侵害業已
      過去，即無正當防衛可言。故侵害已過去後之報復行為，
      與無從分別何方為不法侵害之互毆行為，均不得主張防衛
      權（最高法院30年上字第1040號判例意旨參照）。
  ２、經查，被告丁○○於97年4 月4 日檢察官偵訊中已坦承：
      「（97年3 月16日19時25分在路竹鄉○○路143 巷35號，
      警方移送你們互毆之犯罪事實，有何意見？）是互毆，實
      在」、「（你何時回家？）約7 時10分左右，在7 時25分
      與甲○○『互毆』」等語明確。是被告丁○○既係與被告
      甲○○「互毆」，衡諸上開判例意旨及說明，自不得主張
      正當防衛，從而，被告丁○○於本院審理時翻異前供，而
      為上開所辯：伊是正當防衛云云，為犯後卸責之詞，自非
      可採。
  ３、被告甲○○於警詢中已坦承：「．．．我回到娘家時岳父
      在客廳看電視，我有叫他但他不理我，過一會丁○○回到
      家叫我進內談，我即進入圍牆內，但丁○○隨即叫我只能
      進到這裡並立即叫我馬上出去，我也轉身走出圍牆外，但
      圍牆鐵門隨即向我身後而來，我立即用腳反踼擋住鐵門，
      當時我直覺他關鐵門撞我，『我才上前與他扭打』，才會
      被他打傷」、「因他先用鐵門要撞我，我本能反應認為要
      傷我，我才反應『要與他輸贏』」等語明確，其於97年4
      月24日檢察官偵訊中復坦承：「（97年3 月16日19時25分
      在路竹鄉○○路143 巷35號，警方移送你們互毆之犯罪事
      實，有何意見？）是互毆，實在」等語甚明在卷（見偵卷
      第5 頁）。又丁○○因本案而受有兩手肘、右手腕、左膝
      多處挫擦傷等傷害之事實，亦有溫有諒醫院診斷證明書1
      紙在卷可佐（見警卷第10頁）。綜上，自堪認被告甲○○
      於前揭案發時、地，用腳反踼擋住鐵門（縱屬侵害，亦已
      過去）後，竟心生不滿而要與被告丁○○「輸贏」，復上
      前與被告丁○○扭打及「互毆」，致丁○○受有上揭傷害
      ，被告甲○○有傷害丁○○之行為，且所為顯與正當防衛
      要件不符等事實，實屬灼然甚明，被告甲○○上開所辯，
      為犯後狡辯之詞，不足採信。
  (四)綜上所述，本案事證明確，被告2 人上開所辯，均不足採信
    ，渠等犯行均堪以認定，應依法論科。
二、按稱家庭暴力者，謂家庭成員間實施身體或精神上不法侵害
    之行為；又家庭暴力罪者，謂家庭成員間故意實施家庭暴力
    行為而成立其他法律所規定之犯罪，家庭暴力防治法第2 條
    第1 款、第2 款分別著有明文。本件被告甲○○分別為告訴
    人戊○、被告丁○○之女婿、姐夫，彼此間具有家庭暴力防
    治法第3 條第3 款、第4 款所定家庭成員關係。是被告甲○
    ○公然侮辱告訴人戊○及被告甲○○、丁○○彼此互毆傷害
    ，均已屬家庭成員間實施精神上、身體上之不法侵害行為，
    該當於家庭暴力防治法第2 條第2 款之家庭暴力罪，且分別
    構成刑法上之公然侮辱罪、傷害罪，惟因家庭暴力防治法就
    此並無罰則之規定，故應僅論以刑法公然侮辱罪、傷害罪，
    合先敘明。
三、核被告丁○○所為，係犯刑法第277 條第1 項之普通傷害罪
    ；被告甲○○所為，係犯刑法第309 條第1 項之公然侮辱罪
    及同法第277 條第1 項之普通傷害罪。又被告甲○○於犯罪
    事實欄所載時間、地點，先後接續多次辱罵告訴人之行為，
    係於密切接近之時間、地點實施，且所侵害者係同一之法益
    ，在刑法評價上，應屬接續犯而論以一罪，且除起訴部分外
    之其他次公然侮辱犯行，雖未據公訴人一併起訴，惟與起訴
    部分有接續犯一罪關係，本院自應一併審理，併予敘明。被
    告甲○○所犯上開2 罪，犯意各別，行為互殊，應分論併罰
    。爰審酌(1)被告甲○○前無犯罪前科紀錄，素行尚佳，然其
    身為告訴人戊○之女婿，竟在告訴人住處外不特定人得共見
    共聞之場所，口不擇言對其長輩且係直系姻親之告訴人出言
    辱罵，侮罵言詞更不堪入耳，造成告訴人精神上之傷害非淺
    ，復於同日再因細故與其妻舅即被告丁○○互毆，造成丁○
    ○受有犯罪事實欄所載之傷勢，且於本院審理中更飾詞一再
    否認犯罪，亦無絲毫知錯道歉及悔改之意，犯後態度不佳；
    (2)被告丁○○前無犯罪前科紀錄，素行尚佳，因被告甲○○
    至其住處侮罵其父親而急忙返家，原欲請被告甲○○入內商
    談，後係因犯罪事實欄所載細故致發生本案，犯後坦承大部
    分事實（僅辯稱係正當防衛），且亦表示願與被告甲○○互
    不追究之意（見院二卷第18頁），犯罪情節及犯後態度遠較
    被告甲○○良好及被告2 人分別之犯罪動機、手段、智識程
    度、生活狀況暨檢察官對本案科刑範圍之意見等一切情狀，
    認檢察官求處之刑，稍屬過輕，分別量處被告2 人如主文所
    示之刑，並均諭知如主文所示之易科罰金折算標準，以資懲
    戒。
據上論斷，應依刑事訴訟法第299 條第1 項前段，刑法第277 條
第1 項、第309 條第1 項、第41條第1 項前段，刑法施行法第1
條之1 ，判決如主文。
本案經檢察官乙○○到庭執行職務。
中    華    民    國    97    年    11    月    6     日
                  刑事第十八庭  法  官  林永村
以上正本證明與原本無異。
如不服本判決，應於判決送達後10日內，向本院提出上訴狀。
中    華    民    國    97    年    11    月    6     日
                                書記官  李祥銘
附錄本案論罪科刑之法條
中華民國刑法第277條
（普通傷害罪）
傷害人之身體或健康者，處3 年以下有期徒刑、拘役或1 千元以
下罰金。
犯前項之罪因而致人於死者，處無期徒刑或7 年以上有期徒刑；
致重傷者，處3 年以上10年以下有期徒刑。
中華民國刑法第309條
（公然侮辱罪）
公然侮辱人者，處拘役或3 百元以下罰金。
以強暴犯前項之罪者，處1 年以下有期徒刑、拘役或5 百元以下
罰金。


司法院資訊處製作；財團法人民間司法改革基金會備份。
